【裁判字號】    90,簡上,59
【裁判日期】    900914
【裁判案由】    違反動產擔保交易法
【裁判全文】
臺灣雲林地方法院刑事判決                            九十年度簡上字第五九號
    上  訴  人  臺灣雲林地方法院檢察署檢察官
    上  訴  人
    即  被  告  乙○○
右列被告因違反動產擔保交易法案件，檢察官與被告均不服本院北港簡易庭中華民國
九十年五月二十五日九十年度港簡字第八九號刑事簡易判決，提起上訴，本院合議庭
依通常訴訟程序為第一審判決如左：
    主  文
原判決撤銷。
乙○○無罪。
    理  由
一、聲請簡易判決處刑書意旨略以：被告乙○○於民國八十六年五月三十一日，以動
    產擔保交易附條件買賣方式，向告訴人丁○○○股份有限公司（下稱華菱公司）
    購買車號Ｋ七－四九六六號自小客車，為動產擔保交易之債務人。約定價金新台
    幣（下同）六十五萬一千六百元，分三十六期給付，每月一期，每期付款一萬八
    千一百元，標的物存放地點為乙○○住所，在價金未付清前，標的物所有權仍屬
    出賣人所有，買受人不得任意遷移或其他處分。被告於付款十一期即拒不付款，
    意圖為自己不法利益，於八十七年五月間，將該標的物遷移逃匿不知去向，致出
    賣人追索無著。因而認被告涉有動產擔保交易法第三十八條之罪嫌。
二、按犯罪事實應依證據認定之，無證據不得推定其犯罪事實，刑事訴訟法第一百五
    十四條定有明文。又告訴人之告訴，係以使被告受刑事訴追為目的，是其陳述是
    否與事實相符，仍應調查其他證據以資審認，最高法院五十二年台上字第一三０
    ０號判例要旨可資參照。管轄第二審之地方法院合議庭受理簡易判決上訴案件，
    應依通常訴訟程序審理，其認案件有刑事訴訟法第四五二條之情形者，應撤銷原
    判決，逕依通常程序為第一審判決，法院辦理刑事訴訟簡易程序案件應行注意事
    項第十三項亦有規定。本件公訴人認被告涉有上開罪嫌，無非以告訴人之告訴代
    理人丙○○之指訴，及附條件買賣契約書、繳款清單、照片等為其論據。訊據被
    告固坦承與告訴人簽有附條件買賣契約購買上開自小客車，及自八十七年五月間
    因沒錢無法繳納分期款項等情不諱，惟堅詞否認有檢察官所指犯行，辯稱：伊因
    為在工地做工，需要用車，車子是伊人搬到哪裡車子就放到哪裡，上班時間車子
    都放在工地，沒有在住處，並未遷移該車等語。經查：被告與告訴人間就上開自
    小客車訂有附條件買賣契約書之動產擔保交易，被告並自八十七年五月五日起，
    即未按時繳交分期付款之貸款等情，有告訴人提出之附條件買賣設定登記申請書
    、附條件買賣契約書、分期繳款明細表等書證在卷可參。偵查中告訴代理人丙○
    ○雖指訴被告將車遷移不見蹤影，然其於偵查中即已陳稱：約定車子停放地點是
    沒有很明確等語，於本院庭訊中即證稱：買賣標的物約定所在地係在雲林縣四湖
    鄉○○街二六號被告之戶籍地，不過被告留給我們的通訊地址是在台北縣土城市
    ○○路○段二四巷十二號十二樓，所以我們也認定被告可以將車停放在該處，繳
    款期間，被告又告訴我們他搬到台北縣土城市○○路○段一六八號二樓，之後又
    告訴我們他搬到台北縣新莊市○○路三九一號一樓；被告最後一次繳款是在八十
    七年五月五日，之後我們有找到他的人，都是電話聯絡而已，他有答應要繳錢，
    但都沒有繳，都有紀錄在卷附之「分期遲延客戶控制表」上等語。則告訴人與被
    告間既然就買賣標的物之停放地點並未明確約定，告訴人於出賣該車時，又未清
    楚告知被告不得遷移該車一事，亦為被告供稱無誤，是告訴人顯然概括同意被告
    有權停放車子在任何地點，告訴人自應受有車輛約定地點不明所可能帶來的不利
    益，從而告訴人及被告當然就該地點均負再協商的義務，以確定車輛停放地點，
    不能單獨要求被告應隨時將車子所在地陳報告訴人，而將車輛所在不明之不利益
    獨歸被告。且由上述之「分期遲延客戶控制表」觀之，被告確實於未繳款後有與
    告訴人聯繫五次之多，並記錄被告當時所在地，告訴人本即可與被告確認車輛停
    放地點，進而依照動產擔保交易法之規定行使車輛取回權，但並無證據顯示告訴
    人於上開聯繫期間，與被告有約明車輛確定之停放地點，又告訴人雖指訴有到被
    告所在地但找不到車輛一事，然此除告訴代理人即證人丙○○之指訴外，並沒有
    其他證據（如照片）可佐，而雲林縣四湖鄉新厝村二六號之登記約定地點，乃被
    告之父甲○○之住處，據證人甲○○證稱：伊並未看過該車，被告二、三個月才
    回家一次等語，告訴人亦明知交車地點在台北縣中和市之車行，被告均住在台北
    縣內，上開地點只不過是被告之戶籍地，顯然上開地點並非兩造真意合致之車輛
    存放地點，自不能以卷附照片顯示四湖鄉住處未見車輛之證據，認定被告有遷移
    標的物之事實。再者，縱告訴人有派人至被告陳報之台北縣地址找車，惟告訴人
    是派人於上班時間前去找車之情，為證人丙○○證稱屬實，而被告均須使用車輛
    到他處上班工作，為被告供明在卷，核與常情相符，是告訴人找不到車輛，事屬
    當然，尚難推斷被告有動產擔保交易法第三十八條所稱遷移之行為。另外，被告
    於未繳款後，亦與告訴人有五次之聯繫，告知其所在地無訛，前已敘明，而非置
    之不理，從而被告對使用該車，亦無意圖不法利益可言。又被告本案辯論終結前
    ，即已原車歸還告訴人，有聲明書、切結書、照片影本等在卷可憑，足認被告對
    上開車輛並無何處分行為。此外，復查無其他積極證據足認被告涉有檢察官所指
    之罪行，是因不能證明被告犯罪，本應為被告無罪之諭知，則檢察官上訴認原審
    有罪判決量刑過輕，聲請量處重刑，並無理由，被告上訴認原審判決不當，為有
    理由，自應將原判決撤銷，且本案既有刑事訴訟法第四百五十二條第三款之情事
    ，應依通常訴訟程序為第一審判決，諭知被告無罪。
據上論斷，應依刑事訴訟法第四百五十五條之一第三項、第三百六十四條、第三百六
十九條前段、第三百零一條第一項，判決如主文。
中      華      民      國      九十      年      九      月    十四    日
                                        臺灣雲林地方法院刑事第一庭
                                            審判長法官  康樹正
                                            法      官  廖國勝
                                            法      官  侯廷昌
右正本證明與原本無異。
如不服本判決，應於判決送達後十日內向本院提出上訴狀( 應附繕本 )。
                                            書  記  官  李清龍
中      華      民      國      九十      年      九      月    十四    日


司法院資訊處製作；財團法人民間司法改革基金會備份。
